臺灣高等法院刑事判決
110年度上訴字第888號
上  訴  人
即  被  告  阮青鸞


上列上訴人即被告因傷害等案件，不服臺灣新北地方法院109年
度訴字第1355號，中華民國110年1月26日第一審判決（起訴案號
：臺灣新北地方檢察署109年度偵字第19211號），提起上訴，本
院判決如下：
    主  文
上訴駁回。
    事  實
一、甲○○於民國109年4月4日下午3時許，在新北市土城區中央路
    2段149巷口前，因故與乙○○發生口角，甲○○為阻止乙○○持行
    動電話拍攝，竟基於傷害之犯意，毆打乙○○，致乙○○受有左
    膝擦傷、右頸挫傷、左臉挫傷之傷害。
二、案經乙○○訴由新北市政府警察局土城分局報告臺灣新北地方
    檢察署檢察官偵查起訴。
    理  由
壹、證據能力部分：
    檢察官及上訴人即被告甲○○（下稱被告）對於本院作為得心
    證依據之被告以外之人於審判外陳述，均全部同意作為證據
    ，本院審酌各項證據作成時之狀況，認為並無不可信或不適
    當之情事，依刑事訴訟法第159條之5第1項規定，均有證據
    能力。至其餘非供述證據，本院查無有何違反法定程序取得
    之情形，應認俱有證據能力。
貳、實體部分：
一、訊據被告甲○○固坦承有於前開時、地與告訴人乙○○發生口角
    ，然否認有何傷害犯行，辯稱：當時乙○○對我錄影，我為了
    阻止乙○○拍攝，有跟她互相扯，但沒有打她，沒有打到她左
    膝蓋、右頸部、左臉頰，傷都是她自己說的，警察到現場看
    也沒看到她有受傷，警察也說沒有傷等語。經查：
  ㈠被告於109年4月4日下午3時許，在新北市土城區中央路2段14
    9巷口前，因故與告訴人發生口角、互相拉扯等情，業據被
    告坦承在卷（見偵卷第4、33頁；原審卷第37、102頁；本院
    卷第46、73頁），證人即告訴人乙○○於偵查及原審審理時證
    述與被告發生爭執之過程等語在案（見偵卷第5至7、32頁；
    原審卷第87至91頁），此部分事實，首堪認定。
  ㈡被告雖以前詞置辯，惟：
　　⒈證人乙○○於警詢時證稱：109年4月4日下午3時16分許，我
      有打電話報案，在新北市土城區中央路2段149巷口前，被
      告有跟我拉扯，並揮手打到我的臉部，因為現場我看到我
      老公跟被告在一起，我們有口角衝突，所以我錄我老公問
      這位小姐是誰，結果被告不讓我錄，搶我手機過程中，被
      告還打我臉部，我們在拉扯中，我的腳還有擦傷等語（見
      偵卷第6頁）。於檢察事務官詢問時證稱：我不認識被告
      ，當天是我先生帶被告到我新北市土城區中央路上班的印
      尼商店騷擾我，他們故意一直進出商店想要激怒我，所以
      我拿手機要拍我先生，並質問被告是誰，被告見狀就要搶
      我手上的手機，她直接走到我身後用手架住我的脖子，我
      喊救命，被告就將我推到牆壁邊，並用手摑打我臉，造成
      我受有如卷附診斷證明書所示之傷害等語（見偵卷第32頁
      ）。於原審審理時證稱：109年4月4日下午3時，在新北市
      土城區中央路2段149巷有跟被告發生衝突，當天在我工作
      的地方，我老公先進入我工作的店裡，後來出去又帶被告
      進來，我老公就跟我說被告現在是他的女朋友，後來被告
      出去，過了20分鐘我剛好工作完要回去，我先生跟被告已
      經在外面等我，我們就在巷子前面碰面，我就問我先生在
      做什麼，後來我就用手機拍我先生，我就問我先生被告是
      誰，後來我也問被告她是誰，因為被告不高興，就搶我在
      錄影的手機，我本來沒有要拍被告，被告要搶我手機的時
      候，我有閃開，後來我要離開的時候，被告突然在我身後
      ，以左手環住我左肩，然後打我臉，抓我脖子，把我口罩
      拉下來，被告在拉我的時候我有喊救命，當時附近有間飲
      料店，後來被告就從我身後把我往前推，我的膝蓋就撞到
      飲料店的牆壁，膝蓋就受傷了，在買飲料的時候被告還打
      我的臉等語（見原審卷第87至88頁）。
　　⒉觀諸告訴人歷次所證，就其與被告發生衝突之原因、被告
      毆打告訴人之方式等節，核屬一致。參以告訴人與被告發
      生衝突後，隨即於同日前往亞東醫院就診，並診斷出左膝
      擦傷、右頸挫傷、左臉挫傷等傷害，此有亞東紀念醫院10
      9年4月4日診字第1091170907號診斷證明書（乙種）在卷
      可查（見偵卷第15頁），核與告訴人前開所述遭被告毆打
      、造成傷害之部位，大致相符。再參以告訴人遭被告毆打
      後，隨即報警處理，並由證人即警員連紘毅到場處理一節
      ，經證人連紘毅於原審審理時證述明確（見原審卷第92頁
      ），且在警方到場處理前，告訴人在現場即一再表示遭被
      告毆打、欲報警處理及阻止被告離去，亦有原審勘驗被告
      提出案發後情形錄影內容之勘驗筆錄，以及錄影畫面翻拍
      照片各1份附卷足參（見原審卷第95至100、115至157頁）
      。則依據告訴人之前開作為，顯與一般人遭毆打後，因不
      甘權益遭受侵害，隨即報警處理、驗傷，且因不認識加害
      者，故於警方到場前，極力阻止加害者離去之舉相合。再
      者，證人及到場處理警員連紘毅於原審審理時證稱：我到
      場後，被告有坦承與告訴人發生拉扯，並打到告訴人的臉
      等語（見原審卷第93頁），而此節亦為被告於檢察事務官
      詢問、原審訊問時所坦認（見偵卷第32頁；原審卷第102
      頁）。是被告既然與告訴人發生拉扯，並揮擊到告訴人臉
      部，則於過程中造成告訴人受有前揭傷害之結果，實與常
      情無違。綜前，足認告訴人所證應與事實相符，可以採信
      。另被告為智識正常之成年人，其既與告訴人發生拉扯，
      當知所為過程極易造成對方受傷，猶執意為之，顯係出於
      傷害之犯意，亦可認定。
  ㈢至於證人連紘毅於原審時雖證稱：我看到她們二人在中央路2
    段149巷口全家那邊講話，我看到的時候她們已經沒有在打
    了，我就問她們二人發生什麼事，她們二人都說剛剛她二人
    有在拉扯，我就記錄在職務報告，我到場是沒有看到什麼傷
    勢，告訴人說有的話，我就請她直接去驗傷等語（見原審卷
    第93頁），顯見證人連紘毅到場後，並未就告訴人所受之傷
    勢仔細檢視。而依前開診斷證明書所載，告訴人所受之傷勢
    既為擦傷、挫傷，即為一般因為外力撞擊會產生之紅腫、瘀
    傷，乃皮膚表層之傷勢，當需確實觀察方可見皮膚之變化，
    倘非因受有嚴重撞擊所致，於傷害之初未能清晰辨明，亦屬
    可能。證人連紘毅既未就告訴人之傷勢詳盡確認，即難以此
    推認告訴人當時並未受傷。被告雖再辯稱錄影畫面未見告訴
    人所稱之傷勢等語，但觀諸前開勘驗筆錄即錄影畫面翻拍照
    片，可見被告係以手持、邊走邊錄之方式拍攝，因此錄影畫
    面即隨被告之動作而晃動，加上其與告訴人間仍有一定之距
    離，並非定格某處或對焦告訴人身上某部位攝錄，拍攝之角
    度亦因其與告訴人間互動而不斷調整，因此未能於手機畫面
    明確呈現告訴人之傷勢，亦符合常理。基此，自難以被告檢
    附之錄影畫面未明確拍到告訴人之傷勢，率認告訴人未受有
    前開傷害。
  ㈣綜上，被告前開辯詞均不足採信，本案事證明確，被告傷害
    犯行足以認定，應依法論科。
　㈤另就被告於本院審判程序另呈友人所提光碟一片及事實補充
    說明，至多僅能說明被告與告訴人爭執之動機與緣由繫於告
    訴人之配偶，尚難解免被告傷害告訴人之實，附此敘明。
二、論罪：
    核被告所為，係犯刑法第277條第1項之傷害罪。
叁、駁回上訴之理由：
    原審以被告罪證明確，適用刑法第277條第1項、第41條第1
    項前段，刑法施行法第1條之1第1項等規定，並審酌被告不
    思以理性方式處理與告訴人間之糾紛，竟未能理性控制情緒
    ，僅因細故，即以暴力相向，造成告訴人受有前揭之傷勢，
    所為實有不當，應予非難；兼衡被告素行、犯罪之動機、目
    的、手段、情節、國中畢業，現於早餐店工作，月入2萬多
    元等生活狀況（見原審卷第103頁）、告訴人所受之傷勢、
    被告之犯後態度，及被告迄今尚未能與告訴人達成和解，獲
    取告訴人之諒解等一切情狀，量處拘役30日，並諭知易科罰
    金之折算標準，核原審之認事用法均屬正確，量刑亦屬妥適
    。被告上訴猶執陳前詞，辯稱並未打告訴人、告訴人沒有受
    到傷害等語，否認犯行，均經本院論駁同前，被告所辯，無
    足採信，上訴所指各節，均難認為有理由，應予駁回。
據上論斷，應依刑事訴訟法第368條，判決如主文。
本案經檢察官鄧媛提起公訴，由檢察官林宏松到庭執行公訴。
中    華    民    國   110    年    5     月    27    日
                  刑事第二十一庭審判長法  官  許宗和
                                      法  官  章曉文
                                      法  官  黃玉婷
以上正本證明與原本無異。
如不服本判決，應於收受送達後20日內向本院提出上訴書狀，其
未敘述上訴之理由者並得於提起上訴後20日內向本院補提理由書
（均須按他造當事人之人數附繕本）「切勿逕送上級法院」。
                                      書記官  傅國軒
中　　華　　民　　國　　110 　年　　5 　　月　　28　　日
附錄本案論罪科刑法條全文：
中華民國刑法第277 條第1 項。
傷害人之身體或健康者，處5 年以下有期徒刑、拘役或50萬元以
下罰金。